臺灣高等法院民事裁定
109年度抗字第584號
抗  告  人  臺北市政府工務局新建工程處

法定代理人  黃立遠  
上列抗告人因與相對人大坤水泥工業股份有限公司等間請求損害
賠償事件，對於中華民國109年3月27日臺灣臺北地方法院109年
度訴字第1124號裁定提起抗告，本院裁定如下：
    主      文
抗告駁回。
抗告訴訟費用由抗告人負擔。 
    理      由
一、抗告人以相對人趙大鈞於民國108 年4 月9 日駕駛相對人大
    坤水泥工業股份有限公司（下稱大坤公司，與趙大鈞合稱相
    對人）所有490-VA號之自用曳引車（下稱系爭車輛），行經
    臺北市士林區重慶北路4 段時，撞損重慶葫東人行陸橋（下
    稱系爭陸橋），致系爭陸橋東側預力大梁混凝土下翼板嚴重
    破損，大梁因撞擊而錯位偏移，且無可行有效補強修復工法
    ，伊於同年8月31日拆除全橋，拆除總工程費用為新臺幣（
    下同）522 萬8798元（下稱系爭費用），爰依民法第184 條
    第1 項前段及第188 條第1 項前段，請求相對人連帶給付系
    爭費用等語。原法院以抗告人主張之侵權行為地在臺北市士
    林區，依民事訴訟法第20條但書規定，應以臺灣士林地方法
    院（下稱士林地院）為第一審管轄法院為由，依職權裁定移
    送士林地院。抗告人不服，對之提起抗告。 
二、按共同訴訟之被告數人，其住所不在一法院管轄區域內者，
    各該住所地之法院俱有管轄權；但依民事訴訟法第4條至第1
    9條規定有共同管轄法院者，由該法院管轄。又因侵權行為
    涉訟者，得由行為地之法院管轄；民事訴訟法第20條、第15
    條第1項分別定有明文。故因侵權行為涉訟之共同訴訟被告
    之住所不在同一法院管轄區域內時，僅共同侵權行為地之法
    院有共同管轄權，倘無共同侵權行為地，各被告住所地均有
    管轄權，而無上開第20條但書之適用（最高法院105年度台
    抗字第234號、106年度台抗字第689號裁定意旨參照）。又
    管轄權之有無，應依原告主張之事實，按諸法律關於管轄之
    規定而為認定，與其請求之是否成立無涉（最高法院65年度
    台抗字第162號判例意旨參照）。 
三、查，抗告人主張趙大鈞駕駛大坤公司之系爭車輛，行經臺北
    市士林區重慶北路4 段時撞損系爭陸橋，依民法第184 條第
    1 項前段及第188 條第1 項前段規定，請求相對人連帶給付
    系爭費用等語。而趙大鈞之住所在臺北市大安區，屬原法院
    管轄，大坤公司之營業所在桃園市龍潭區，為臺灣桃園地方
    法院（下稱桃園地院）管轄，有戶籍謄本、公司登記資料查
    詢可據（見原法院卷第17、19頁），二人之住所、營業所並
    非在同一法院管轄區域內，則本件抗告人起訴主張係因侵權
    行為之事實涉訟，並主張相對人之侵權行為發生地，位在臺
    北市士林區（見原法院卷第9至13頁），依民事訴訟法第15
    條第1項規定，臺北市士林區所在之士林地院，為具有共同
    特別審判籍之管轄法院，依上說明，本件訴訟應由侵權行為
    地之法院即士林地院管轄。抗告人雖主張伊得選擇管轄法院
    ，除專屬管轄外，並不排斥普通管轄法院云云；然查，在被
    告數人之共同訴訟，其普通審判籍不在同一法院管轄區域內
    者，原告固得向其中一普通審判籍所在地之法院起訴，然倘
    有共同管轄法院者，應由該共同特別審判籍之法院管轄，則
    趙大鈞之住所、大坤公司之營業所不在同一法院管轄區域內
    ，已如前述，原法院、桃園地院原均俱有管轄權，但依上開
    規定，應由有共同管轄之士林地院管轄，是抗告人前開主張
    ，並不可採。從而，原法院為移送管轄之裁定，於法並無不
    合。抗告意旨指摘原裁定不當，求予廢棄，為無理由，應予
    駁回。
四、據上論結，本件抗告為無理由，爰裁定如主文。 
中　　華　　民　　國　　109 　年　　5 　　月　　20　　日
              民事第十四庭
                  審判長法  官  蔡和憲
                        法  官  蕭清清
                        法  官  邱靜琪 
正本係照原本作成。
本裁定除以適用法規顯有錯誤為理由外，不得再抗告。如提起再
抗告，應於收受送達後10日內委任律師為代理人向本院提出再抗
告狀。並繳納再抗告費新臺幣１千元。
中　　華　　民　　國　　109 　年　　5 　　月　　20　　日

                        書記官  張淨卿